【裁判字號】    92,訴,30
【裁判日期】    921125
【裁判案由】    損害賠償
【裁判全文】
臺灣高等法院高雄分院民事判決  九十二年度訴字第三○號
      原      告  乙○○
      被      告  甲○○○
      訴訟代理人  林春華律師
當事人間因請求侵權行為損害賠償事件，本院於九十二年十一月十三日言詞辯論終結
，判決如下︰
    主    文
被告應給付原告新臺幣貳萬元，及自民國九十二年七月十五日起，至清償日止，按年
息百分之五計算之利息。
原告其餘之訴駁回。
訴訟費用由被告負擔十分之一，餘由原告負擔。
原告假執行之聲請駁回。
    事實及理由
一、原告起訴主張：被告甲○○○曾於民國（下同）九十一年十二月十一日下午於高
    雄地方法院民事第二法庭公開審理時，竟當庭公然侮辱原告：你非王永慶兒子、
    、、不要臉，辱罵原告，客觀上業已達到貶損原告名譽及尊嚴之程度，爰依民法
    第一百八十四條侵權行為與民法第一百九十五條之規定，請求被告給付原告新台
    幣（下同）二百萬元，及自起訴狀繕本送達之翌日起至清償日止，按年息百分之
    五計算之利息。
二、被告則以：被告當時說「不要臉」僅是表達不滿的意思，並無欲侮辱原告之意，
    被告只有講不要臉一句，惟該句乃被告在開庭時向法官陳述之語助詞，在陳述所
    發生之情事經過始而口出此言，顯係怨懟氣憤之詞，欠缺犯罪之故意，況且當庭
    說話之對象是法官，而原告、被告是向法官陳述並非針對原告所辱罵，原告並無
    名譽受損等語。另原告積欠被告六十萬元業經鈞院九十二年上字第四五號判決判
    決確定，原告尚未清償，被告以此債權主張抵銷。
三、原告主張之上開事實，業據高雄地方法院刑事庭及本院刑事庭勘驗：高雄地方法
    院民事第一庭孝股於九十一年十二月十一日下午二時四十分許，在該院民事第二
    法庭開庭錄音帶，結果顯示，被告確實有辱罵原告：「他是王永慶的兒子嗎？不
    要臉」，此有高雄地方法院及本院刑事庭詢問筆錄及該錄音帶在卷可證。被告在
    法庭說出該句話，縱令係向法官陳述，亦足以貶損原告之人格，依據社會通念，
    足以貶損他人之社會評價，有輕蔑他人、使他人難堪之情，應堪認定。原告主張
    被告侮辱之行為，已不法侵害其名譽權利之事實，堪予採信，被告所辯，實難採
    酌。茲就原告請求之精神賠償及被告主張抵銷是否有理分述如下：
(一)、非財產上之精神損失部分：
    按不法侵害他人之身體、健康名譽、自由、信用、隱私、貞操，或不法侵害其他
    人格法益而情節重大者，被害人雖非財產上之損害，亦得請求賠償相當之金額。
    民法第一百九十五條第一項定有明文。查，被告上開侮辱行為，已使原告之名譽
    受損，是原告請求非財產上之精神賠償，應予准許。茲審酌兩造之財產狀況，原
    告無財產資料，被告有房屋土地等財產，有財產資料明細表一份附卷可參，被告
    侮辱之行為係於法庭審理中侮辱原告不要臉，及原告所受之損害等一切情狀，本
    院認原告請求精神慰撫金二萬元及自起訴狀繕本送達之翌日及自九十二年七月十
    五日起至清償日止，按年息百分之五計算之利息，為有理由，應予准許，逾此範
    圍之請求為無理由。
(二)、至於被告主張原告積欠被告六十萬元，業經鈞院九十二年上字第四五號判決判決
    確定，原告尚未清償，被告以此債權主張抵銷云云。查，因故意侵權行為而負擔
    之債，其債務人不得主張抵銷。民法第三百三十九條定有明文。本件被告之行為
    為故意之侵權行為，是依上開條文所示，被告自不得主張抵銷，所為抵銷之請求
    ，為無理由。
四、綜上所述，原告基於侵權行為損害賠償之法律關係，請求被告給付精神慰撫金二
    萬元及自九十二年七月十五日起，至清償日止，按年息百分之五計算之利息，為
    有理由，應予准許，原告逾此範圍之請求為無理由，應予駁回。
五、原告就勝訴部分陳明願供擔保，請求宣告假執行，惟被告上訴之利益，未逾一百
    五十萬元，不得上訴三審，本院此部分之判決即告確定，故無庸宣告假執行，另
    原告敗訴部分，其請求既經駁回，其假執行之聲請即失所附麗，應併予駁回。
六、據上論結，本件原告之訴，為一部有理由，一部無理由，依民事訴訟法第七十九
    條，判決如主文。
中      華      民      國    九十二    年    十一    月    二十五    日
                                                民事第二庭
~B1審判長法  官  簡色嬌
~B2      法  官  陳真真
~B3      法  官  沈建興
正本係照原本作成。
原告如對本判決上訴，須於判決送達後二十日內向本院提出上訴狀，其未表明上訴理
由者，應於上訴後二十日內向本院提出上訴理由書（均須按他造當事人之人數附繕本
）。
上訴時應提出委任律師或具有律師資格之人之委任狀，並依附註條文規定辦理。
被告不得上訴。
中      華      民      國    九十二    年    十一    月    二十五    日
~B法院書記官  林明威
附註：
民事訴訟法第四百六十六條之一：對於第二審判決上訴，上訴人應委任律師為訴訟代
理人，但上訴人或其法定代理人具有律師資格者，不在此限。
上訴人之配偶、三親等內之血親、二親等內之姻親，或上訴人為法人、中央或地方機
關時，其所屬專任人員具有律師資格並經法院認適當者，亦得為第三審訴訟代理人。
第一項但書及第二項情形，應於提起上訴或委任時釋明之。


司法院資訊處製作；財團法人民間司法改革基金會備份。
